【裁判字號】    97,審訴,1701
【裁判日期】    970917
【裁判案由】    毒品危害防制條例
【裁判全文】
臺灣桃園地方法院刑事判決            97年度審訴字第1701號
公  訴  人  臺灣桃園地方法院檢察署檢察官
被      告  甲○○
                    （原於臺灣臺東監獄東成分監執行中，現
                      寄押於臺灣桃園監獄）
上列被告因違反毒品危害防制條例案件，經檢察官提起公訴（97
年度毒偵字第1485號），被告於本院準備程序進行中，就被訴事
實為有罪之陳述，經本院告知簡式審判程序意旨，並聽取公訴人
及被告之意見後，本院合議庭裁定依簡式審判程序審理，判決如
下：
    主  文
甲○○施用第一級毒品，累犯，處有期徒刑拾月，減為有期徒刑
伍月；又施用第二級毒品，累犯，處有期徒刑捌月，減為有期徒
刑肆月；應執行有期徒刑捌月。
    事  實
一、甲○○前於民國89年間因施用毒品案件，經本院以89年度毒
    聲字第4256號裁定送觀察、勒戒後，認有繼續施用毒品傾向
    ，再經本院以89年度毒聲字第5029號裁定送強制戒治，嗣經
    本院以90年度毒聲字第73號裁定停止戒治併付保護管束出所
    ，於90年7 月30日保護管束期滿未經撤銷而視為執行完畢，
    並經臺灣桃園地方法院檢察署檢察官以90年度戒偵字第787
    號為不起訴處分確定；於上開強制戒治執行完畢5 年內，又
    於91年間因施用毒品案件，經本院91年度毒聲字第2243號裁
    定送強制戒治，嗣經本院以92年度毒聲字第614 號裁定停止
    戒治併付保護管束出所，於92年7 月29日保護管束期滿未經
    撤銷而視為執行完畢，該次施用毒品犯行並經本院以91年度
    訴字第1363號刑事判決判處有期徒刑8 月確定；另於91年間
    因竊盜案件，經本院以92年度易字第911 號刑事判決判處有
    期徒刑6 月，上訴後，經臺灣高等法院以92年度上易字第36
    07號刑事判決駁回上訴確定；再於92年間因施用毒品案件，
    經本院以92年度壢簡字第866 號刑事簡易判決判處有期徒刑
    3 月確定，上開3 罪並經臺灣高等法院以93年度聲字第619
    號裁定應執行有期徒刑1 年3 月確定；又於93年間因竊盜案
    件，經本院以93年度簡字第259 號刑事簡易判決判處有期徒
    刑6 月確定，與上開應執行有期徒刑1 年3 月接續執行，於
    94年6 月24日縮刑期滿執行完畢（於本案構成累犯）。詎其
    竟仍不知悔改並戒除毒癮，復基於施用第一、二級毒品之犯
    意，分別於96年4 月17日為警採尿時起回溯26、96小時內某
    時，在設於桃園縣楊梅鎮之「歡樂汽車旅館」內，分別施用
    第一級毒品海洛因及第二級毒品甲基安非他命各1 次。嗣於
    96年4 月17日下午5 時45許，因涉另案至新竹縣政府警察局
    竹東分局接受調查時，同意警方採集尿液檢驗後查悉上情。
二、案經新竹縣政府警察局竹東分局報告臺灣桃園地方法院檢察
    署檢察官偵查起訴。
    理  由
一、前開犯罪事實，業據被告甲○○於本院審理時坦承不諱，復
    有被採尿人姓名編號對照表、詮昕科技股份有限公司濫用藥
    物尿液檢驗報告各1 紙附卷足憑，堪認被告前揭不利於己之
    自白確與事實相符，洵堪採為論罪科刑之依據。又按92年7
    月9 日新修正之毒品危害防制條例刪除二犯及三犯之規定，
    一改修法前繁雜之處遇程序，僅將施用毒品者簡化區分為「
    初犯」、「再犯」，並認施用毒品者係屬病患性犯人，以觀
    察、勒戒戒除其身癮，並以強制戒治去除其心癮。經觀察、
    勒戒或強制戒治執行完畢釋放後，若係五年後再犯該條例第
    10條施用毒品罪者，與同條例第20條第1 項、第2 項關於「
    初犯」之處理方式相同，檢察官應先聲請法院裁定令被告入
    勒戒處所觀察、勒戒，並視有無繼續施用毒品傾向，決定應
    予釋放、為不起訴之處分，或應聲請法院裁定令入戒治處所
    強制戒治；若係五年內「再犯」同條例第10條施用毒品罪者
    ，依同條例第23條第2 項規定，檢察官則應依法追訴。觀諸
    該條例第20條第3 項之修正理由：「觀察、勒戒或強制戒治
    五年後再犯者，顯見前所實施之觀察、勒戒或強制戒治已足
    以遮斷其施用毒品之癮，為期自新及協助其戒除毒癮，對此
    五年後再犯者，爰明定仍適用初犯之規定，先經觀察、勒戒
    、強制戒治之程序。」及同條例第23條第2 項之修正理由：
    「為配合簡化施用毒品犯之刑事處遇程序，並鑑於經觀察、
    勒戒或強制戒治執行完畢釋放後五年內再犯者，其再犯率甚
    高，原據以實施之觀察、勒戒及強制戒治既已無法收其實效
    ，自應施以刑事處遇。」顯然如施用毒品者係前經觀察、勒
    戒或強制戒治等治療程序執行完畢五年後，始再施用毒品之
    「初犯」，因前所執行之觀察、勒戒或強制戒治已足收戒除
    毒癮之效，自應重新執行觀察、勒戒或強制戒治等治療程序
    ，並於治療程序執行完畢後，由檢察官為不起訴處分，毋庸
    對之追訴處罰；反之，在「再犯」之情形，因其先前所為治
    療程序顯未能收戒斷毒癮之效，且考量施用毒品者之再犯率
    偏高，乃簡化其刑事處遇程序，而逕予追訴處罰，不再施以
    治療程序。參酌上開立法理由，修正毒品危害防制條例就施
    用毒品者，祇於「初犯」及「五年後再犯」二種情形，有其
    追訴條件之限制，即須於初犯經觀察、勒戒或強制戒治釋放
    後，五年內均無施用毒品之行為，始能認其前所實施之觀察
    、勒戒或強制戒治已足遮斷毒癮，而得於五年後再犯時，再
    予適用初犯之規定，重行觀察、勒戒等程序。倘五年內已經
    再犯，被依法追訴處罰，縱其第三次（或第三次以上）施用
    毒品之時間在初犯釋放五年以後，即與「五年後再犯」之情
    形有別，且因已於「五年內再犯」，顯見其再犯率甚高，原
    實施觀察、勒戒或強制戒治，已無法收其實效，而無五年戒
    斷期之存在，自無再經觀察、勒戒及強制戒治之必要，應由
    檢察官逕行起訴，始符新法修正之本旨（最高法院95年度台
    非字第59號、第65號判決意旨參照）。經查，被告曾有事實
    欄一所載之施用毒品犯行，有臺灣高等法院被告前案紀錄表
    1 紙附卷可稽，可知其於強制戒治執行完畢釋放後5 年內已
    再犯多次施用毒品犯行，自非屬「初犯」或「五年後再犯」
    之情形，依上開說明，自應逕予論罪科刑。綜上，本件事證
    明確，被告犯行堪以認定。
二、核被告所為，分別係犯毒品危害防制條例第10條第1 項之施
    用第一級毒品罪及同條第2 項之施用第二級毒品罪。被告施
    用第一、二級毒品前非法持有第一、二級毒品之低度行為，
    分別為施用第一、二級毒品之高度行為所吸收，均不另論罪
    。被告上開2 罪間，犯意各別、行為互殊，應分論併罰。被
    告有如犯罪事實欄一所載之前案紀錄，甫執行完畢，此有卷
    附臺灣高等法院被告前案紀錄表1 份在卷可按，其受有期徒
    刑執行完畢後，5 年內故意再犯本件有期徒刑以上之罪，均
    為累犯，均應依刑法第47條第1 項規定加重其刑。爰審酌被
    告犯罪之動機、方法、其前經觀察、勒戒及強制戒治後，復
    施用毒品之犯行，戕害己身，顯無悔改之意，惟犯後坦承犯
    行，態度良好等一切情狀，量處如主文所示之刑。末按本件
    被告2 次施用毒品之犯罪時間均在96年4 月24日以前，合於
    中華民國96年罪犯減刑條例第2 條第1 項第3 款之規定，爰
    均減其宣告刑2 分之1 ，並定其應執行之刑。
據上論斷，應依刑事訴訟法第273 條之1 第1 項、第299 條第1
項前段，毒品危害防制條例第10條第1 項、第2 項，刑法第11條
、第47條第1 項、第51條第5 款，中華民國96年罪犯減刑條例第
2 條第1 項第3 款、第7 條、第10條第1 項，判決如主文。
本案經檢察官丁俊成到庭執行職務。
中    華    民    國    97    年    9     月    17    日
                      刑事庭  法  官   林靜梅
以上正本證明與原本無異。
如不服本判決，應於判決送達後10日內向本院提出上訴狀（應附
繕本），其未敘述上訴理由者，應於上訴期間屆滿後20日內補提
理由書狀於本院，上訴於臺灣高等法院。
                              書記官   林韡婷
中    華    民    國    97    年    9     月    18    日
本案論罪科刑法條：
毒品危害防制條例第10條
施用第一級毒品者，處 6 月以上 5 年以下有期徒刑。
施用第二級毒品者，處 3 年以下有期徒刑。


司法院資訊處製作；財團法人民間司法改革基金會備份。
